臺灣高等法院刑事判決　　　　　　　　　　　　　九十一年度上易字第一二六八號
　　上　訴　人
　　即　被　告　乙○○
　　　　　　　　丙○○
右上訴人因傷害等案件，不服臺灣板橋地方法院九十年度易字第三二六五號，中華民
國九十一年二月十五日第一審判決（起訴案號：臺灣板橋地方法院檢察署九十年度偵
字第一○五三號、第九三一二號），提起上訴，本院判決如左：
    主  文
原判決關於乙○○傷害暨其定應執行部分及丙○○部分均撤銷。
乙○○傷害人之身體，處拘役參拾日，如易科罰金，以參佰元折算壹日。
丙○○以加害生命之事，恐嚇他人，致生危害於安全，處拘役貳拾日，如易科罰金，
以參佰元折算壹日。
    事  實
一、乙○○與丁○○分別居住於臺北縣三重市○○○路十八巷二十六號一、二樓，曾
    因會款糾紛，彼此素來不睦。乙○○於民國八十九年十二月三日晚間十一時三十
    分許，因懷疑家中之電話線遭居住於二樓之丁○○剪斷，為修復遭剪斷之電話線
    ，而自臺北縣三重市○○○路十八巷二十六號一樓住處外之欄杆攀爬至二樓丁○○住處陽臺外之欄杆，為當時正在陽台打掃之丁○○發覺，二人因而發生口角，
    乙○○竟惱羞成怒，基於傷害之故意，未經丁○○之同意，擅自侵入丁○○所居
    住二樓之住宅陽台，並進入客廳，出手毆打丁○○臉部、胸部，造成丁○○受有
    左臉、左胸挫傷之傷害。
二、丙○○為乙○○之妹，與丁○○亦素來不睦，竟於八十九年十二月十七日上午五
    時四十五分許，至丁○○就醫住院之臺北縣三重市○○路○段二號佑民綜合醫院
    （下稱佑民醫院）三樓第三七一號病房，向住院之丁○○恐嚇稱：「最好住院死
    掉，如果出院會死的很難看。」等語，致使丁○○心生畏懼，危害於安全。
三、案經丁○○訴由臺北縣警察局三重分局報告臺灣板橋地方法院檢察署檢察官偵查
    起訴。
    理  由
一、被告乙○○部分：
    訊之被告乙○○固不否認於八十九年十二月三日晚間十一時三十分許，自一樓攀
    爬至告訴人丁○○住處陽臺外欄杆處，與告訴人發生爭執之事實，惟矢口否認有
    何侵入告訴人客廳，並毆打告訴人之犯行，辯稱：因告訴人將伊電話線剪斷，故
    伊攀爬上告訴人陽臺外欄杆處擬修復電話線，惟爬上欄杆後，便與告訴人發生爭
    吵，於是沿原路下樓，並無進入告訴人之客廳及毆打告訴人云云。經查：右揭時
    、地被告乙○○侵入告訴人丁○○二樓陽台及客廳住宅，並徒手毆打告訴人左臉
    及左胸致受有挫傷之犯罪事實，迭據告訴人丁○○於警訊、偵查、原審及本院審
    理中指訴歷歷，核與被告乙○○於警訊中供承：伊爬上二樓陽臺欲接電話線，遭
    丁○○持掃帚打伊，才回手打她左臉等語（參見偵查卷第四頁）相符，而證人即
    告訴人之女兒卜上惠於偵查、原審審理中證稱：八十九年十二月三日晚上，伊有
    走出房間看到伊母親丁○○與乙○○在陽台吵架，後於房間門縫中看到乙○○在
    客廳打伊母親，並看到他由陽台爬下去等語（參見偵查卷第十六頁、原審卷第九
    八至一○二頁），又同案被告甲○○於偵查中亦供證：八十九年十二月三日晚上
    伊只是爬到二樓欄杆要接電話線，但未進入，而乙○○有進到裡面，後來伊看到
    丁○○拿掃把要打乙○○，所以伊就進到欄杆內要拉乙○○走等語（參見偵查卷
    第二六頁），況證人即據報前往現場處理之臺北縣警察局三重分局三重派出所警
    員江崇鎰於原審審理中到庭結證稱：伊到達現場時，看到告訴人站在樓下好像有
    受傷的樣子，結果告訴人稱乙○○到她家中毆打她，因為伊見告訴人有受傷就立
    刻叫救護車將她送醫等語（參見原審卷第六四頁），並有告訴人提出由祐民醫院
    出具之診斷證明書乙紙附卷（參見偵查卷第六頁）可憑，足見被告乙○○侵入告
    訴人丁○○住宅並毆傷告訴人，應甚明確。而被告乙○○所辯及證人甲○○事後
    於本院調查中所證：伊所謂被告乙○○進去係指腳跨著欄杆云云，應屬卸責及迴
    護之詞，尚難採信，另證人即房東游象崇於原審調查中亦無法證明八十九年十二
    月三日所發生之事（參見原審卷第五○頁）。是被告侵入住宅及傷害之犯行，洵
    堪認定。
二、被告丙○○部分：
    訊之據被告丙○○固不否認於右揭時、地，進入告訴人丁○○病房之事實，惟矢
    口否認有何恐嚇犯行，辯稱：伊有一個堂哥也在佑民醫院，但去時他已出院，伊
    以電話告知伊堂哥，他告訴伊告訴人也住在這醫院，伊是順道去看她，沒有別的
    用意，並未出言恐嚇告訴人云云。惟查，右揭被告丙○○恐嚇告訴人之犯罪事實
    ，迭據告訴人於偵查、原審及本院審理中指訴綦詳，核與證人即佑民醫院護士孫
    藝雅於警訊中證稱：（當時於三樓三七一號病房，聽到有人對病人丁○○罵說：
    「最好住院死掉，如果出院會死的很難看」？）伊有聽到一名女子罵丁○○右述
    話語，好像恐嚇、威脅似等語相符，復據其指認被告丙○○之口卡確認該女即為
    出言恐嚇告訴人之人無誤（參見偵查卷第四八頁、第五六頁），應甚明確。至證
    人即據報前往現場處理之臺北縣警察局三重分局大同派出所警員陳永庭於審理中
    雖到庭結證稱：伊到現場時，告訴人還在現場，丙○○已經離開現場了，伊詢問
    丁○○有什麼情形，告訴人稱丙○○來醫院恐嚇她，護士有說不知道什麼原因有
    一位『男子』來了之後，就與告訴人大吵大鬧等語（參見原審卷第四八頁九十年
    十一月十九日訊問筆錄），核與證人孫藝雅前開所證係「一名女子」與告訴大吵
    大鬧之證言有所出入，惟證人警員陳永庭係事後據報到現場處理之人，並未親眼
    目賭被告丙○○其人，且其到場處理後迄九十年十一月十九日原審傳喚到庭證述
    為止，距事發當時已逾一年有餘，而證人護士孫藝雅係於事發後之九十年三月二
    十一日接受警方調查，距事發時間僅三個月，則其於警訊中所供之記憶應較警員
    陳永庭為清晰，而其證言自較可採，故證人陳永庭之前開證述尚無足採為有利於
    被告丙○○之認定。再依被告丙○○自承前往告訴人病房之時間為上午五時四十
    五分許，不但有違於一般人探訪病人之時間，而且同日上午五時許，被告丙○○
    於本院審理中自承當時在一樓住處，同住一處之兄長即被告乙○○欲尋告訴人理
    論未著乃至同棟二樓踹毀告訴人住宅大門（毀損部分業為原審判決有罪，被告乙○○坦承認罪且撤回上訴而確定），被告丙○○難謂不知情，卻於四十五分鐘後
    前往告訴人所住之醫院探望告訴人，實非合乎情理，況被告丙○○所辯欲探病之
    堂兄並非住院中，顯見被告丙○○至告訴人病房內應非為探視告訴人病情，從而
    ，被告丙○○前揭所辯應係避重就輕之詞，不足採信，而告訴人指訴被告丙○○
    出言恐嚇乙事，應堪採信，依被告丙○○上開恐嚇所述，當足以致告訴人心生畏
    懼危害其安全。此部分事證明確，被告丙○○恐嚇之犯行洵堪認定。
三、核被告乙○○所為，係犯刑法第二百七十七條第一項之普通傷害罪、第三百零六
    條第一項之侵入住宅罪；被告丙○○所為，係犯刑法第三百零五條之恐嚇危害安
    全罪。公訴人雖認被告乙○○所犯上開傷害及侵入住宅二罪間，係犯意各別，行
    為互異，應予分論併罰云云，惟被告乙○○係為修復電話線始攀爬至告訴人住處
    二樓陽台，與告訴人發生爭執，進而未經告訴人同意而侵入其客廳，並出手毆打
    告訴人，已如前述，則該二罪間應有方法結果之牽連關係，應從一重之傷害罪論
    處，公訴人認應予分論併罰，尚有誤會。
四、原審認被告罪證明確而予以論罪科刑，固非無見。惟查，原審於判決事實及理由
    欄中未認定被告丙○○之恐嚇犯行致生危害於告訴人丁○○之安全，尚有未合；
    又原審於判決理由欄敘明傷害及恐嚇之犯罪時間分別為九十年十二月三日晚間十
    一時三十分許及十二月十七日，核與判決事實欄認定之犯罪時間為八十九年十二
    月三日晚間十一時三十分許及十二月十七日上午五時四十五分許不符，亦有未合
    。再原審比較適用刑法第四十一條修正前後之實體法規定，自應適用刑法第二條
    之規定，詎未予適用，尚有不合。被告乙○○、丙○○仍以前詞否認犯罪，提起
    上訴，為無理由，惟原審既有如上可議之處，自應由本院將原判決關於被告乙○○傷害暨其定應執行部分及被告丙○○部分均撤銷改判。爰審酌被告乙○○、丙○○與告訴人丁○○本係鄰居關係，應和睦相處，竟因會款債務糾紛致多有摩擦
    ，導致本件犯罪發生之原因，告訴人所受傷勢非重，及被告等之犯罪目的、手段
    、犯罪後態度等一切情狀，分別量處如主文第二項所示之刑，並均諭知易科罰金
    之折算標準。又被告行為後，刑法第四十一條於九十年一月四日修正，同年月十
    日經總統公布施行，由原來犯最重本刑三年以下有期徒刑以下之刑之罪，而受六
    個月以下徒刑或拘役之宣告得易科罰金之要件，修改為犯最重本刑為五年以下有
    期徒刑以下之刑之罪，而受六個月以下徒刑或拘役之宣告得易科罰金之要件，比
    較新舊法，應以新法有利於被告，自應依刑法第二條第一項前段規定，適用裁判
    時前開修正之刑法第四十一條第一項前段之規定。
據上論斷，應依刑事訴訟法第三百六十九條第一項前段、第三百六十四條、第二百九
十九條第一項前段，刑法第二條第一項前段、第二百七十七條第一項、第三百零五條
、第三百零六條第一項、第五十五條、第四十一條第一項前段，罰金罰鍰提高標準條
例第一條前段、第二條，判決如主文。
本案經檢察官吳國南到庭執行職務。
中      華      民      國    九十一    年      七      月     十二     日
                              臺灣高等法院刑事第二十三庭
                                  審判長法  官  黃  瑞  華
                                        法  官  宋      祺
                                        法  官  雷  雯  華
右正本證明與原本無異。
不得上訴。
                                        書記官  陳  思  云
中      華      民      國    九十一    年      七      月     十五     日
附錄：本案論罪科刑法條全文
刑法第二百七十七條
傷害人之身體或健康者，處三年以下有期徒刑，拘役或一千元以下罰金。
犯前項之罪，因而致人於死者，處無期徒或七年以上有期徒刑；致重傷者，處三年以
上十年以下有期徒刑。
刑法第三百零六條
無故侵入他人住宅、建築物或附連圍繞之土地或船艦者，處一年以下有期徒刑、拘役
或三百元以下罰金。
無故隱匿其內，或受退去之要求而仍留滯者亦同。
刑法第三百零五條
以加害生命、身體、自由、名譽、財產之事恐嚇他人，致生危害於安全者，處二年以
下有期徒刑、拘役或三百元以下罰金。
